臺灣高等法院刑事裁定
111年度毒抗字第893號
抗  告  人  
即  被  告  林暐凱


                    （現於法務部○○○○○○○○附設勒戒處所強制戒治中）
上列抗告人即被告因聲請施以強制戒治案件，不服臺灣新北地方
法院中華民國111年9月14日裁定（111年度毒聲字第1060號），
提起抗告，本院裁定如下：
    主  文
抗告駁回。                                              
    理  由
一、原裁定意旨略以：抗告人即被告甲○○前因施用第一級毒品案
    件，經臺灣新北地方法院以110年度毒聲字第372號裁定送觀
    察、勒戒乙節，有該裁定書及本院被告前案紀錄表各1份在
    卷可參。又抗告人於本案經送觀察、勒戒後，確有繼續施用
    毒品之傾向，此亦有法務部○○○○○○○○民國111年8月31日北所
    衛字第11113008330號函暨所檢附之有無繼續施用毒品傾向
    證明書及評估標準紀錄表各1份附卷為憑。據此，抗告人既
    有繼續施用毒品之傾向，應依法令入戒治處所施以強制戒治
    。是檢察官聲請本院裁定令抗告人入戒治處所施以強制戒治
    ，為有理由，應予准許等語。
二、抗告意旨略以：抗告人於111年7月28日入所即主動參與所內
    各項課程及勞役服務，並無不良紀錄，實無繼續施用毒品之
    傾向；抗告人雖犯多項施用毒品前科，但法律所設法條其目
    的性精神所在，係勸人改過向善，而非一直採用強制監禁，
    使社會有安寧之假象；監獄非戒癮專責機構，僅能防止施用
    者接觸毒品，抗告人於111年7月20日已向八里療養院報名各
    式癮害且治療中，表示抗告人已有戒癮之決心，預計持續接
    受戒癮治療直至戒癮成功。本案應依毒品危害防制條例第35
    條第2項所指，依修正前之規定有利於行為人者，適用最有
    利於行為人之法律。請審酌以上諸請，撤銷裁原裁定等語。
三、按觀察、勒戒後，檢察官或少年法院（地方法院少年法庭）
    依據勒戒處所之陳報，認受觀察、勒戒人無繼續施用毒品傾
    向者，應即釋放，並為不起訴之處分或不付審理之裁定；認
    受觀察、勒戒人有繼續施用毒品傾向者，檢察官應聲請法院
    裁定或由少年法院（地方法院少年法庭）裁定令入戒治處所
    強制戒治，其期間為6個月以上，至無繼續強制戒治之必要
    為止，但最長不得逾1年，毒品危害防制條例第20條第2項定
    有明文。次按勒戒處所應注意受觀察、勒戒人在所情形，經
    醫師研判其有或無繼續施用毒品之傾向後，至遲應於觀察、
    勒戒期滿15日前，陳報該管檢察官或少年法院（庭），觀察
    勒戒處分執行條例第8條第1項亦定有明文。依據上開規定，
    受觀察、勒戒人有無繼續施用毒品之傾向，係由醫師研判；
    而關於有無繼續施用毒品傾向之評估標準，法務部已於110
    年3月26日以法矯字第11006001760號函修正頒布「有無繼續
    施用毒品傾向評估標準紀錄表」、「有無繼續施用毒品傾向
    評估標準評分說明手冊」，上開評分說明手冊業已載明判定
    之原則：「受觀察勒戒人入所後，經過2週時間的觀察、勒
    戒，由處所及醫療人員依據其各項紀錄、資料及觀察勒戒期
    間之行為表現，加以評分。在勒戒人入所4至6週後，可再做
    1次評估以做必要之評分修正。每1大項皆有靜態因子與動態
    因子。先以靜態因子分數評分，靜態因子分數總分在60分（
    含）以上為『有繼續施用毒品傾向』；60分以下，與動態因子
    分數相加，如果總分在60分（含）以上，為『有繼續施用毒
    品傾向』」。是被告有無「繼續施用毒品傾向」，係依具體
    個案之臨床實務及相關事證等情綜合判定，有其相當之專業
    依據及標準，且涉及專門醫學，又衡酌強制戒治之目的，係
    為協助施用毒品者戒斷毒品之心癮及身癮所為之保安處分，
    而該評估標準係將與判斷有無繼續施用傾向之相關因素加以
    列舉及量化，適用於每一位受觀察、勒戒處分之人，具一致
    性、普遍性、客觀性，以利執法者判定受勒戒人有無繼續施
    用毒品傾向，倘其評估由形式上觀察，無擅斷或濫權等明顯
    不當情事，法院應予尊重。
四、經查：
　㈠抗告人因施用第一級毒品案件，由原審法院以110年度毒聲字
    第372號裁定送觀察、勒戒後，法務部○○○○○○○○附設勒戒處
    所依據法務部於110年3月26日修正之評估標準評定，認⒈前
    科紀錄與行為表現部分合計為35分（靜態因子部分：毒品犯
    罪相關司法紀錄「有，7筆」計10分、首次毒品犯罪年齡「2
    1-30歲」計5分、其他犯罪相關紀錄「有，6筆」計10分、入
    所時尿液毒品檢驗結果呈「多種毒品反應」計10分；動態因
    子部分：所內行為表現「無重度違規、輕度違規或持續於所
    內抽菸」計0分）；⒉臨床評估部分合計為28分（靜態因子部
    分：多重毒品濫用為「有，海洛因、安非他命」計10分、合
    法物質濫用為「有，菸、檳榔」計4分、使用方式為「無注
    射使用」計0分、使用年數為「超過一年」計10分；動態因
    子部分：精神疾病共病〈含反社會人格〉評定為「無」計0分
    、臨床綜合評估〈含病識感、動機、態度、就醫意願〉評定為
    「中度」計4分）；⒊社會穩定度部分合計為0分（靜態因子
    部分：工作為「全職工作，輕鋼架」計0分、家人藥物濫用
    為「無」計0分；動態因子部分：入所後家人是否訪視為「
    有，1次」計0分、出所後是否與家人同住為「是」計0分）
    。以上⒈至⒊總分合計為63分（靜態因子共計59分，動態因子
    共計4分），而應評定為「有繼續施用毒品傾向」，有法務
    部○○○○○○○○111年8月31日北所衛字第11113008330號函暨檢
    附之有無繼續施用毒品傾向證明書、有無繼續施用毒品傾向
    評估標準紀錄表各1份在卷可稽（見111年度毒偵緝字第1606
    號卷第30背面至32頁）。抗告人有無「繼續施用毒品傾向」
    ，係執行觀察、勒戒期間依具體個案之臨床實務及相關事證
    等情綜合判定，本件之評估標準具一致性、普遍性、客觀性
    ，由形式上觀察，無擅斷或濫權等明顯不當之情事，自得資
    為判斷抗告人有無繼續施用毒品傾向之證明，而戒治所之心
    理醫師基於其醫學專業為判定，乃係臨床實務就個案之專業
    判斷，該勒戒處分本於其客觀專業及具體事證判定抗告人為
    「有繼續施用毒品傾向」，洵屬有據，是原審依據上開資料
    ，裁定抗告人應接受強制戒治，即無不合。
　㈡毒品危害防制條例規定強制戒治之目的，既係因施用毒品成
    癮者，其心癮不易戒除，難以戒絕斷癮，致其再犯率均偏高
    ，故有持續收容於戒治處所施以強制戒治之必要。是毒品危
    害防制條例第20條第2項關於強制戒治之規定，係屬強制規
    定，只要觀察、勒戒後，經評定有繼續施用毒品傾向者，檢
    察官即應聲請法院裁定令入戒治處所強制戒治，並無例外。
    且毒品危害防制條例所規定之觀察、勒戒或強制戒治處分，
    其立法意旨在幫助施用毒品者戒除毒癮，該等處分之性質並
    非懲戒施用毒品者之刑罰，而係為消滅施用毒品者再次施用
    毒品之危險性，目的在戒除施用毒品者施用毒品身癮及心癮
    之保安處分措施，故觀察、勒戒之執行，其重點在「評估」
    應否受強制治療之可能性，並依其結果有不起訴處分之優遇
    ，亦係提供施用毒品者改過自新之機會。是抗告人經原審法
    院以110年度毒聲字第372號裁定送勒戒處所觀察、勒戒後，
    復經前揭專業評估仍有繼續施用毒品傾向，足認其無法戒斷
    毒癮，自有依法再施以強制戒治之必要，原審裁定令抗告人
    戒治處所強制戒治，核屬有據。抗告意旨雖提出衛生福利部
    八里療養院之診斷證明書，證明其於111年7月28日接受美沙
    冬替代療法並有戒癮之決心等，然抗告人既經認定「有繼續
    施用毒品傾向」，自無從因而免除強制戒治。
五、綜上所述，原裁定准檢察官之聲請，依毒品危害防制條例第
    20條第2項後段之規定，裁定抗告人令入戒治處所施以強制
    戒治，其期間為6個月以上，至無繼續強制戒治之必要為止
    ，但最長不得逾1年，經核其認事用法，並無違誤。抗告意
    旨執前詞，請求更為裁定，為無理由，應予駁回。　
據上論斷，應依刑事訴訟法第412 條，裁定如主文。
中　　華　　民　　國　　111 　年　　10　　月　　13　　日
                  刑事第十六庭  審判長法　官 劉嶽承
                                      法　官 廖紋妤
                                      法　官 王耀興
以上正本證明與原本無異。
不得再抗告。
                                      書記官 蘇佳賢
中　　華　　民　　國　　111 　年　　10　　月　　13　　日